【裁判字號】    98,易,1044
【裁判日期】    981125
【裁判案由】    詐欺
【裁判全文】
臺灣高雄地方法院刑事判決              98年度易字第1044號
公  訴  人  臺灣高雄地方法院檢察署檢察官
被      告  丙○○
上列被告因詐欺案件，經檢察官提起公訴（98年度偵字第24680
號）及移送併案審理（98年度偵字第28362 號），本院依簡式審
判程序判決如下：
    主  文
丙○○幫助犯詐欺取財罪，處有期徒刑參月，如易科罰金，以新
臺幣壹仟元折算壹日。
    事  實
一、丙○○預見國內社會常見之詐騙集團，經常利用他人之存款
    帳戶轉帳，以掩飾其等犯罪之不法所得，逃避執法人員之查
    緝，而提供自己之金融帳戶、存摺簿、提款卡、印章及密碼
    予陌生人士使用，更常與財產犯罪密切相關，可能被詐騙等
    犯罪集團所利用，以遂其等詐欺犯罪及掩飾其等犯罪所得財
    物或財產上利益之目的，竟仍容任所提供之帳戶可能被犯罪
    集團用以詐欺取財結果之發生，而基於幫助他人實施詐欺取
    財犯罪之不確定故意，於民國98年6 月份某日，在高雄市左
    營區○○○路某處，將其於97年11月18日向第一商業銀行左
    營分行所申請開立帳號00000000000 號帳戶之存摺、提款卡
    及密碼，均提供予姓名年籍不詳成年之詐騙集團成員使用。
    該詐騙集團成員於取得丙○○上開帳戶之存摺、提款卡、密
    碼後，即基於意圖為自己不法所有之詐欺犯意，於98年6 月
    26日17時40分許，在網路夢幻家族聊天室網站，佯為「小潔
    」之女子欲進行援交，惟意者須先持金融卡至自動櫃員機操
    作以辯識身份云云，使甲○○陷於錯誤，依指示操作因而於
    同日18時07分36秒許匯款新台幣（下同）3,000 元至上開丙○○帳戶內。該詐騙集團成員，復基於意圖為自己不法所有
    之詐欺犯意，於同日某時撥打電話予乙○○，佯稱網路購物
    單據簽收錯誤，需至提款機操作變更事宜，使乙○○陷於錯
    誤，於同日19時13分許至址設台北縣板橋市○○路○段170
    號第一商業銀行板橋分行，操作自動櫃員機，匯款71,000元
    至上開丙○○帳戶內。嗣取得丙○○前開帳戶之人，旋將上
    開款項領走，致甲○○、乙○○均受有損害。嗣甲○○、乙○○均發覺有異，始知受騙，報警處理，查悉上情。
二、案經甲○○訴由高雄市政府警察局楠梓分局報請臺灣高雄地
    方法院檢察署偵查起訴，及乙○○訴由台中縣政府警察局霧
    峰分局報請臺灣高雄地方法院檢察署移送併案審理。
    理  由
甲、程序方面（含證據能力之認定）：
    本件被告丙○○所犯係死刑、無期徒刑、最輕本刑為3 年以
    上有期徒刑以外之罪，渠於本院審判程序中已就前揭被訴事
    實為有罪之陳述，經依法告知簡式審判程序之旨，並聽取當
    事人之意見後，本院認無不得或不宜改依簡式審判程序進行
    之情形，經合議庭評議後，裁定本件行簡式審判程序（本院
    易卷第25頁），又本件卷內之物證、書證等證據，依同法第
    273 條之2 規定，不受第159 條第1 項關於傳聞法則規定之
    限制，依法均有證據能力。
乙、實體方面：
一、上開犯罪事實，業經被告於本院審理時坦承不諱，並供明係
    於98年6 月份某日在高雄市左營區○○○路某處交付前開其
    帳戶資料予詐騙集團成員之情（本院易卷第35、36頁），核
    與被害人甲○○、乙○○於警詢中之證述相符（警卷第5 頁
    、併案警卷第5 、6 頁），復有被害人甲○○、乙○○提出
    之自動櫃員機收據、被告前開帳戶開戶基本資料、第一商業
    銀行左營分行98年10月13日一左營字第00166 號函所附之帳
    戶交易明細資料在卷可稽（警卷第13、15至18頁、併案警卷
    第20頁、本院易卷第10至12頁），足認被告之自白與事證相
    符，足堪採信。從而，本件事證明確，被告犯行洵堪認定，
    應依法論科。
二、按刑法第339 條第1 項之詐欺取財罪，係以施用詐術使人陷
    於錯誤而交付財物為犯罪構成要件，上開不法份子利用被告
    提供之帳戶，作為指示被害人匯款進入而遂行其詐欺犯行之
    工具，被告提供帳戶要非詐欺取財罪之構成要件行為，且被
    告僅將帳戶交與他人後即未再過問，亦無為自己犯罪之意思
    ，其行為僅係對於該犯罪之實行有所助益之協助行為，故核
    被告所為，係犯刑法第30條第1 項、第339 條第1 項詐欺取
    財罪之幫助犯。被告以一幫助行為，幫助上開正犯於同日為
    前開2 起詐欺取財犯行，為想像競合犯，應依刑法第55條規
    定，論以一幫助詐欺取財罪（最高法院98年度台非字第30號
    判決意旨參照）。併案部分（即被告提供上開帳戶幫助詐欺
    被害人乙○○之犯行）與起訴部分既有想像競合犯之裁判上
    一罪關係，自為起訴效力所及，本院得併予審理，附此敘明
    。被告係幫助犯，業如前述，爰依刑法第30條第2 項規定，
    按正犯之刑減輕之。本院審酌被告在知悉國內現今詐騙行為
    猖獗之情形下，竟仍隨意提供帳戶供實行詐欺犯罪者行騙財
    物，除造成被害人因而受有損失外，並造成國家查緝犯罪之
    困難，嚴重破壞社會治安及金融秩序，助長社會犯罪風氣，
    更造成被害人求償上之困難，所為實不足取，惟念及前無任
    何犯罪之前科紀錄，有臺灣高等法院被告前案紀錄表在卷可
    佐（本院易卷第6 頁），素行尚可，被告並未實際參與詐欺
    取財犯行，且已於本院審理期間坦承犯行，堪認具有悔意，
    並參酌被害人遭詐騙之金額，被告至今尚未與被害人達成和
    解及犯罪動機、目的、手段等一切情狀，量處如主文所示之
    刑，並諭知易科罰金之折算標準，以資懲儆。另被告所提供
    之其帳戶存摺及提款卡等物，雖係供詐欺集團犯罪所用之物
    ，然既已交付真實姓名年籍不詳之詐騙集團成年成員轉交予
    所屬詐騙集團使用，顯已移轉其所有權予該人，且未扣案，
    亦非違禁物，亦無證據足資證明係屬應沒收之物，又因幫助
    犯不適用責任共同之原則，對正犯所有供犯罪所用或因犯罪
    所得之物，勿庸併為沒收之宣告（最高法院88年度台上字第
    6234號判決意旨參照），爰不另為沒收之宣告。
據上論斷，應依刑事訴訟法第273 條之1 第1 項、第299 條第1
項前段，刑法第339 條第1 項、第30條第1 項前段、第2 項、第
55條、第41條第1 項前段，刑法施行法第1 條之1 ，判決如主文
。
本案經檢察官丁○○到庭執行職務。
中    華    民    國    98    年    11    月    25   日
                  刑事第八庭    法  官  林建鼎
以上正本證明與原本無異。
如不服本判決應於收受本判決後10日內向本院提出上訴書狀，並
應敘述具體理由，如未敘述上訴理由者，應於上訴期間屆滿後20
日內補提理由書狀於本院（均須按他造當事人之人數附繕本）「
切勿逕送上級法院」。
中    華    民    國    98    年    11    月    25   日
                                書記官  林秀敏
附錄本案論罪科刑法條：
中華民國刑法第339 條第1 項：
意圖為自己或第三人不法之所有，以詐術使人將本人或第三人之
物交付者，處5年以下有期徒刑、拘役或科或併科1千元以下罰金
。
中華民國刑法施行法第1 條之1：
中華民國94年1 月7 日刑法修正施行後，刑法分則編所定罰金之
貨幣單位為新臺幣。
94年1 月7 日刑法修正時，刑法分則編未修正之條文定有罰金者
，自94年1 月7 日刑法修正施行後，就其所定數額提高為30倍。
但72年6 月26日至94年1 月7 日新增或修正之條文，就其所定數
額提高為3 倍。


司法院資訊處製作；財團法人民間司法改革基金會備份。
